臺灣臺北地方法院刑事判決　　　　　　　95年度易字第2104號
公　訴　人　臺灣臺北地方法院檢察署檢察官
被　　　告　乙○○原名林育如.
選任辯護人　鄧翊鴻律師
上列被告因業務侵占案件，經檢察官提起公訴（95年度偵字第18
857號），本院判決如下：
    主  文
乙○○無罪。
    理  由
一、公訴意旨略以：被告乙○○（原名林育如）於民國94年10月
    3日起，任職於台北市○○○路○段31號2樓之拓荒者休閒用
    品有限公司（下稱拓荒者公司），擔任銷售員，負責銷售、
    收款工作，為從事業務之人。竟意圖為自己不法之所有，於
    95年1月3日，在拓荒者公司西寧店，將貨號038-GT6102-76L
    之鐵灰色（起訴書誤載為粉色）羽絨衣以新台幣（下同）40
    00元銷售予客戶丙○○後，未開立發票，再於銷售日報表上
    載明取消交易，旋以2380元（起訴書誤載為2184元）之員工
    價承購同型號之物品，以此方式，將二者之差價共計1620元
    （起訴書誤載為1816元）予以侵占入己，嗣因丙○○前往換
    貨，拓荒者公司始知悉該商品已售出，而被告未將前開貨款
    繳回公司之事實，因認被告涉犯刑法第336條第2項之業務侵
    占罪嫌等語。
二、按犯罪事實應依證據認定之，無證據不得認定犯罪事實；不
    能證明被告犯罪者，應諭知無罪之判決，刑事訴訟法第154
    條第2項、第301條第1項分別定有明文。次按檢察官就被告
    犯罪事實，應負舉證責任，並指出證明之方法，刑事訴訟法
    第161條第1項亦定有明文，是檢察官對於起訴之犯罪事實，
    應負提出證據及說服之實質舉證責任，倘其所提出之證據，
    不足為被告有罪之積極證明，或其指出證明之方法，無從說
    服法院以形成被告有罪之心證，基於無罪推定之原則，自應
    為被告無罪判決之諭知（最高法院92年度台上字第128號著
    有判例意旨參照）。又認定不利於被告之事實，須依積極證
    據，苟積極證據不足為不利於被告事實之認定時，即應為有
    利被告之認定，更不必有何有利之證據；事實之認定，應憑
    證據，如未能發現相當證據，或證據不足以證明，自不能以
    推測或擬制之方法，為裁判基礎；被告否認犯罪事實所持之
    辯解，縱屬不能成立，仍非有積極證據足以證明其犯罪行為
    ，不能遽為有罪之認定；認定犯罪事實，所憑之證據，雖不
    以直接證據為限，間接證據亦包括在內，然無論直接或間接
    證據，其為訴訟上之證明，須於通常一般之人均不致於有所
    懷疑，而得確信其為真實之程度者，始得據之為有罪之認定
    ，倘其證明尚未達到此一程度，而有合理性懷疑之存在時，
    即無從為有罪之認定（最高法院30年上字第816號、30年上
    字第1831號、40年台上字第86號、76年台上字第4986號判例
    意旨參照）。
三、本件公訴人認被告涉有上開犯行，無非係以告訴代理人丁○○之指訴、銷貨憑單、人事資料卡、銷售日報表、切結書及
    部門工作協調單等件（見偵查卷第4、5、16、19至21、22、
    26頁）為其主要論據。訊據被告堅詞否認有何業務侵占之犯
    行，辯稱：被告於95年1月2日下班後，確有攜帶一件貨號03
    8-GT6102-76L的外套回家，經試穿後決定購買，遂於隔天向
    公司表示購買意願，並支付員工價2380元，由倉管簽收銷貨
    憑單，被告並無拿員工價承購的衣服轉賣給客人，而謀取不
    法利益之情形，95年1月3日銷售日報表上被告取消的該筆交
    易，並非賣給客人丙○○，記憶中該名客人是一位美容院小
    姐，該名客人於當天購買後，同日將所購買之橘色童大衣、
    鐵灰色羽絨衣拿回店裡退貨，又系爭款式羽絨衣定價為6800
    元，特價為4080元（定價6折），員工價為2380元（定價3.5
    折），並無4000元之銷售價格，告訴人之指訴與事實不符等
    語。
四、經查：
  （一）按被告以外之人於審判外之言詞或書面陳述，除法律有
        規定者外，不得作為證據；又被告以外之人於審判外之
        陳述，雖不符合同法第159條之1至第159條之4之規定，
        但經當事人於審判程序同意作為證據，法院審酌該言詞
        陳述或書面陳述作成時之情況，認為適當者，亦得為證
        據。當事人、代理人或辯護人於法院調查證據時，知有
        第159條第1項不得為證據之情形，而未於言詞辯論終結
        前聲明異議者，視為有前項之同意，刑事訴訟法第159
        條第1項及第159條之5分別定有明文。查本判決下列所
        引用之各該被告以外之人於審判外之陳述（包含書面陳
        述），皆屬傳聞證據，被告及辯護人雖知上開證據資料
        為傳聞證據，但於本院準備程序及審判期日中均表示無
        意見而不予爭執，僅對於後述切結書認不能確定是否係
        證人丙○○所出具，而爭執其證據能力，惟證人丙○○
        確有出具該切結書乙節，業據其於本院審理時結證明確
        （見本院卷第70頁背面），本院審酌被告、辯護人迄至
        言詞辯論終結前均未再就公訴人所舉前揭證據資料之證
        據能力聲明異議，且上開證據資料製作時之情況，尚無
        違法不當之瑕疵，亦認為以之作為證據應屬適當，故揆
        諸前開規定，爰逕依刑事訴訟法第159條之5規定，認前
        揭證據資料均例外有證據能力，合先敘明。
  （二）被告於94年10月3日起，任職於拓荒者公司擔任銷售員
        ，負責銷售、收款工作，其於95年1月3日在該公司西寧
        店，有將貨號038-GT6102-76L之鐵灰色羽絨衣銷售予客
        人，嗣於銷售日報表上載明取消交易，復於同日以2380
        元之員工價承購同貨號商品之事實，業據被告坦承不諱
        ，並有銷貨憑單、人事資料卡、銷售日報表各乙份附卷
        可稽（見偵查卷第4、5、33頁），應堪信為真實。經查
        ：
      1.本件公訴人認被告於95年1月3日將貨號038-GT6102-76L
        之鐵灰色羽絨衣，以4000元之價格出售予客人丙○○之
        事實，固有丙○○出具之切結書及拓荒者公司提出之40
        00元發票為憑，上開切結書雖載明：「本人丙○○於95
        年1月3日至拓荒者公司西寧臨時銷售處，購買羽絨衣38
        -GT6102-76L一件，原價6800元，本人以特惠價4000元
        支付現金購得，當日因個人時間匆促，而匆忙離開，故
        忘記拿取發票，今日至拓荒者公司中山直營門市店換取
        商品，並取回當日消費發票無誤」等語（見偵查卷第16
        頁），惟證人丙○○於本院審理時證稱：那件衣服是我
        託我朋友甲○○幫我買的，他沒有收我的錢，我沒有去
        買，我朋友跟我說那件衣服是特價時買的，店員算他員
        工價，不能拿發票，也就是說不能換，但我後來拿去別
        家店換成登山帳篷及睡袋，再補差額，我騙他們說衣服
        是我買的，發票不見了，他們主管說先讓我換，再於95
        年1月12日簽切結書，不記得甲○○是以多少錢買那件
        衣服，忘記為何切結書上寫以4000元購得等語（見本院
        卷第70、71頁），可知上開切結書係證人丙○○事後至
        拓荒者公司換貨時，經該公司主管之要求出具，其上所
        載之銷售時間、金額及貨號均係該公司事先填寫，證人
        丙○○僅於其上簽名而已，是證人丙○○既未親自向被
        告購買系爭貨號羽絨衣，且對於該切結書上之銷售金額
        為何填載4000元一情，亦表示不復記憶，則證人丙○○
        所出具之上開切結書，自不足以證明被告有於95年1月3
        日以4000元之價格，將系爭貨號鐵灰色羽絨衣出售予證
        人丙○○之事實，又拓荒者公司所提出之4000元發票，
        既係依上開切結書所載金額事後開立，自亦不足以作為
        不利於被告之認定。
      2.證人甲○○於本院審理時證稱：當初我是託朋友戊○○
        去拓荒者公司購買一件鐵灰色羽絨衣，忘記以多少錢購
        買，忘記有無開發票，我將這件鐵灰色羽絨衣送給丙○○，戊○○告訴我這件衣服不能退，但我忘記告訴丙○○，她後來告訴我有拿回去退，不記得購買這件羽絨衣
        的時間等語（見本院卷第114至116頁），可知證人甲○○亦非親自向被告購買系爭貨號羽絨衣之人，又證人戊○○到庭證稱：我曾經在西寧南路店向被告買過衣服，
        有幫甲○○買過貨號038-GT6102-76L的鐵灰色羽絨衣，
        忘記何時買的，是以現金買的，忘記以多少錢買的，忘
        記有無開發票，被告說她是以員工價約2、3000元賣給
        我，不可以退貨，但事後知道這件羽絨衣有拿回去退貨
        等語（見本院卷第115至119頁），是證人戊○○雖曾向
        被告購買系爭貨號羽絨衣，惟其對於購買時間表示不復
        記憶，且依其所述購買之金額，亦與上開切結書所載金
        額不符，故尚難認定被告於95年1月3日售出之貨號038-
        GT6102-76L鐵灰色羽絨衣，其銷售對象即為證人戊○○
        。
      3.又本院依辯護人聲請向拓荒者公司調取95年1月3日銷售
        日報表正本（見本院卷第18頁），經核其內容與公訴人
        提出之影本相符（見偵查卷第5頁），觀諸該銷售日報
        表所示，固能證明被告確有於95年1月3日銷售系爭貨號
        羽絨衣之事實為真，然其售價欄記載「4080」，付款方
        式記載「M」，而「M」係指以MASTER信用卡刷卡付款乙
        節，業據被告供述在卷（見本院卷第73頁），可知上開
        記載與證人戊○○前開所述之銷售金額、付款方式均不
        相符合，益徵本件公訴人認證人戊○○於95年1月3日向
        被告購買系爭貨號羽絨衣一情，尚屬無從證明。另卷附
        銷貨憑單僅能證明被告有於95年1月3日，以員工價2380
        元購入貨號038-GT6102-76L鐵灰色羽絨衣之事實，然尚
        難遽認被告係以員工價承購同型號商品之方式，將差價
        侵吞入己，至卷附95年1月10日部門工作協調單（見偵
        查卷第22頁）上記載「西寧店客人發票未開換尺寸案」
        、「丙○○購6102-76L未入帳」、「西寧最後一天買付
        現4000」等字樣，固與上開切結書所載之內容大致相符
        ，惟證人丙○○並未向被告購買系爭貨號羽絨衣，且上
        開切結書所載之銷售日期、金額均係拓荒者公司事先填
        寫，證人丙○○僅於其上簽名而已等情，已如前述，是
        上開部門工作協調單僅能證明拓荒者公司處理證人丙○○退貨之情形，仍不足以作為被告所涉業務侵占罪嫌之
        佐證。
五、綜上所述，本件公訴人所舉之前開論據，均不足以認定被告
    有何業務侵占之犯行，尚難以上開銷售日報表記載被告於95
    年1月3日銷售系爭貨號羽絨衣，且被告復於同日以員工價購
    買相同貨號羽絨衣，即遽認被告以此方式將差價侵吞入己。
    此外，復查無其他積極證據足資證明被告涉有公訴人所指之
    上開犯行，既不能證明被告犯罪，揆諸前揭說明，自應諭知
    被告無罪之判決。
據上論斷，應依刑事訴訟法第301條第1項，判決如主文。
本案經檢察官侯靜雯到庭執行職務。
中　　華　　民　　國　　96　　年　　4 　　月　　27　　日
　　　　　　　　　刑事第十三庭  審判長法官  黃雅君
                                      法官　李明益
                                      法官  鍾素鳳
以上正本證明與原本無異。
如不服本判決，應於送達後10日內，向本院提出上訴狀。
                                    書記官  陳鳳瀴
中　　華　　民　　國　　96　　年　　5　　月　　  3　 日
